臺灣臺北地方法院民事判決　　　　　　　　　　　　九十二年度訴字第一二六０號
　　原　　　告　乙○○
　　訴訟代理人　曲麗華律師
　　被　　　告　丙○○
　　　　　　　　甲○○
　　共　　　同
　　訴訟代理人　陳文雄律師
右當事人間請求返還價金事件，本院於民國九十三年十二月十六日言詞辯論終結，判
決如左：
    主      文
原告之訴及假執行之聲請均駁回。
訴訟費用由原告負擔。
    事實及理由
一、原告主張：被告二人為夫婦，於民國八十二年十一月十二日向原告諉稱坐落台北
    縣三峽鎮烏來事業區第三八林班（下稱第三八林班）內圖號第一七二、一八四號
    土地（下稱系爭土地）之耕作權屬丙○○所有，系爭土地日後必當放領，願將系
    爭土地之耕作權及地上所有農作物讓與原告，原告乃與丙○○簽訂土地耕作權暨
    地上物讓與（渡）契約，並給付價金新台幣（下同）四百六十萬元。嗣原告於九
    十一年間自行委託他人代為除草時，始知系爭土地之真正權利人是訴外人邱建茂
    ，邱建茂自六十年十二月三十一日起向台灣省政府農林廳林務局新竹林區管理處
    （下稱林管處）承租三八林班，被告丙○○對系爭土地無任何權利，卻以出售為
    詞，於八十年八月二十三日詐騙出售與訴外人劉國將、劉張秋月夫婦在先，後又
    誘騙原告購買，丙○○不但出售其無權處分之標的物，且同一標的物出售兩次，
    顯為詐欺行為，被告二人共同詐欺誘騙原告四百六十萬元，爰依民法第一百八十
    四條、第一百八十五條、第二百十三條第二項、第二百零三條之規定，請求被告
    二人連帶給付四百六十萬元及自損害發生時起之法定遲延利息等語。對被告之答
    辯陳述：邱建茂於九十年四月間將第三八林班內圖號第一七二、一八四、一九四
    、二四七、二九三號土地之承租權讓與劉張秋月，阿城厝角留兩塊土地是指圖號
    第一七九、二三○號土地等語。並聲明：(一)被告應連帶給付原告四百六十萬元，
    及自八十二年十一月十三日起至清償日止，按年息百分之五計算之利息。(二)願供
    擔保請准宣告假執行。
二、被告甲○○辯稱：被告甲○○並未參與系爭土地耕作權及地上農作物讓渡事宜，
    並無任何詐欺原告之行為等語。
    被告丙○○則以：原告購買系爭土地耕作權之前一年每週都去系爭土地，原告買
    受後曾自行將系爭土地上柑橘樹砍掉，約五年前原告拿錢叫丙○○找人幫原告種
    竹子及除草，訴外人邱阿用兄弟也曾在系爭土地偷挖竹筍被原告之夫抓到。丙○
    ○在讓渡時已表明邱建茂將系爭土地耕作權讓與訴外人高聖吉，高聖吉再讓渡予
    丙○○。丙○○與原告簽約時並將出租造林契約書、不動產買賣契約書二份交付
    原告收執，且將系爭土地及地上農作物全部點交予原告，丙○○並無施用詐術，
    原告使用系爭土地約十年，突稱十年前受騙，與常理有違。丙○○於八十年八月
    二十三日係將台北縣三峽鎮○○段金敏子小段一三二之一、一三七之四地號土地
    所有權，與第三八林班扣除阿城厝角留兩塊及邱阿用竹林小部分土地以外之耕作
    權賣與劉張秋月，往戴木城厝角的路只有系爭圖號第一七二、一八四號兩塊地，
    丙○○未曾將系爭土地耕作權賣與劉張秋月等語，資為抗辯。被告二人並均聲明
    ：(一)如主文第一項所示。(二)如受不利判決，願供擔保請准宣告免為假執行。
三、查原告主張台北縣三峽鎮烏來事業區第三八林班含圖號第一七二、一七九、一八
    四、一九四、二三○、二四七、二九三號七筆土地，被告丙○○於八十二年十一
    月十二日將三十八林班內其中圖號第一七二、一八四號土地之耕作權讓與原告，
    被告丙○○嗣已收受價金四百六十萬元之事實，業據其提出原告與被告丙○○簽
    訂之土地耕作權暨地上物讓與（渡）契約一件為證（見本院卷第七至八頁），並
    經證人趙守瑞證稱：簽約翌日交付價金支票等語（見本院卷第一一六頁），且為
    被告丙○○所不爭執（見本院卷第四八頁），堪信為真實。
四、按因故意或過失，不法侵害他人之權利者，負損害賠償責任。故意以背於善良風
    俗之方法，加損害於他人者亦同。違反保護他人之法律，致生損害於他人者，負
    賠償責任。但能證明其行為無過失者，不在此限。數人共同不法侵害他人之權利
    者，連帶負損害賠償責任；不能知其中孰為加害人者，亦同。造意人及幫助人，
    視為共同行為人。民法第一百八十四條、第一百八十五條分別定有明文。又按損
    害賠償之債，以有損害之發生及有責任原因之事實，並二者之間，有相當因果關
    係為成立要件。故原告所主張損害賠償之債，如不合於此項成立要件者，即難謂
    有損害賠償請求權存在。最高法院著有四十八年台上字第四八一號判例可資參照
    。本件原告依侵權行為之法律關係，請求被告連帶賠償，被告二人否認有侵權行
    為，自應由原告就被告有何故意或過失不法侵害原告權利之行為、原告受有損害
    、侵害行為與損害間有相當因果關係等節，負舉證之責。
五、原告雖主張：系爭土地之真正權利人是邱建茂，被告丙○○對系爭土地並無任何
    權利，卻詐欺誘騙原告購買，丙○○出售其無權處分之系爭土地耕作權，顯為詐
    欺行為云云，為被告所否認。經查，邱建茂於六十九年八月四日將第三八林班之
    耕作權及台北縣三峽鎮○○段金敏子小段一三二之一地號土地所有權全部買賣讓
    與高聖吉，被告丙○○復於七十四年八月十九日向高聖吉買受第三八林班之耕作
    權、地上耕作物及台北縣三峽鎮○○段金敏子小段一三二之一、一三七之四地號
    土地所有權全部之事實，業據被告丙○○提出原告不爭執其真正之邱建茂與林管
    處間簽訂之國有森林用地出租造林契約書、邱建茂與高聖吉間簽訂之不動產買賣
    契約書、高聖吉與丙○○間簽訂之不動產買賣契約書各一份為證（見本院卷第五
    四至五五頁、第五六至六○頁），且邱建茂於偵查中陳稱：「烏來事業區第三十
    八林班地內之國有林地承租係伊父留下來，．．．，六十九年間賣給高聖吉是伊
    與邱正光的部分，．．．，高聖吉又賣給丙○○．．．。」等語（參見台灣台北
    地方法院檢察署檢察官九十二年度偵字第四五四七號不起訴處分書，本院卷第六
    二頁），可見被告丙○○係自邱建茂、高聖吉輾轉受讓於七十四年間買受第三八
    林班之耕作權。況證人即原告之夫趙守瑞證稱：丙○○有提出上揭國有森林用地
    出租造林契約書、不動產買賣契約書，及標明地號之圖等語（參見本院卷第一一
    七頁），故被告丙○○辯稱：其在讓渡當時，已表明其就系爭土地之耕作權係向
    前手頂讓過來的，其與原告簽約時已將國有森林用地出租造林契約書、不動產買
    賣契約書二份交付原告收執等語，堪可採信。是原告主張：系爭土地之真正權利
    人是邱建茂，被告丙○○對系爭土地並無任何權利，卻無權處分詐欺誘騙原告購
    買云云，並不足取。
六、至原告主張：被告丙○○先將系爭土地耕作權詐騙出售與劉國將、劉張秋月夫婦
    ，嗣又誘騙原告購買，同一標的物出售兩次，顯為詐欺行為云云，亦為被告丙○
    ○所否認。查被告丙○○於八十年八月二十三日將台北縣三峽鎮○○段金敏子小
    段一三二之一、一三七之四地號土地所有權，與第三八林班扣除其中阿城厝角留
    兩塊及邱阿用竹林小部分外之耕作權出賣與劉張秋月之事實，業據被告丙○○提
    出劉張秋月之不動產買賣契約書一件為證（見第六三至六四頁），並為原告所不
    爭執，堪信屬實。原告主張上揭阿城厝角留兩塊係指圖號第一七九、二三○號土
    地，被告則辯稱阿城厝角留兩塊係指系爭土地即圖號第一七二、一八四號土地，
    原告既主張被告丙○○將系爭土地即圖號第一七二、一八四號土地出售與劉張秋
    月後，再出售予原告云云，原告自應就其主張阿城厝角留兩塊土地係指圖號第一
    七九、二三○號土地，而非系爭圖號第一七二、一八四號土地之事實，負舉證之
    責，但原告就此未能確切舉證證明以實其說，是原告主張被告先後詐騙劉張秋月
    及原告，將系爭圖號第一七二、一八四號土地出售與劉張秋月、原告兩次云云，
    亦不足取。
七、綜上所述，原告未能舉證證明被告二人有故意或過失不法侵害原告權利之行為、
    原告受有損害、不法行為與損害間有相當因果關係，自難認被告二人有侵權行為
    。原告主張被告二人共同詐欺誘騙原告購買系爭土地，而共同詐欺誘騙原告四百
    六十萬元云云，洵非可取。從而，原告本於侵權行為之法律關係，依民法第一百
    八十四條、第一百八十五條、第二百十三條第二項、第二百零三條之規定，請求
    被告連帶給付四百六十萬元及自八十二年十一月十三日起至清償日止，按年息百
    分之五計算之利息，為無理由，應予駁回。
八、原告之訴既經駁回，其假執行之聲請已失所附麗，應併予駁回。
九、本件為判決之基礎已臻明確，兩造其餘主張、陳述並所提證據，經審酌後，認均
    與本件之結論無礙，爰不再一一論述，附此敘明。
十、結論：本件原告之訴為無理由，依民事訴訟法第七十八條，判決如主文。
中　　　華　　　民　　　國　　九十三　　年　　十二　　月  　　三十一　　日
                                            民事第五庭法  官　羅富美
右為正本係照原本作成
如對本判決上訴，須於判決送達後廿日內向本院提出上訴狀
中　　　華　　　民　　　國　　九十三　　年　　十二　　月  　　三十一　　日
                                                      書記官　郭錦賢
